【裁判字號】    95,簡上,321
【裁判日期】    951206
【裁判案由】    恐嚇等
【裁判全文】
臺灣高雄地方法院刑事判決             95年度簡上字第321號
上  訴  人
即  被  告  戊○○
選任辯護人  許再定律師
上列上訴人因恐嚇等案件，不服本院高雄簡易庭95年度簡字第
812 號中華民國95年2 月20日第一審判決（聲請簡易判決處刑書
案號：臺灣高雄地方法院檢察署94年度偵字第23978 號），提起
上訴，本院判決如下：
    主  文
上訴駁回。
    事  實
一、戊○○於民國93年6 月4 日晚上某時，參加在高雄縣岡山鎮
    ○○路51號洋蔥部屋店內所舉行之岡山鎮帝國大廈委員會議
   （ 聲請簡易判決處刑書誤載為岡山鎮帝國大廈區分所有權人
    會議），席間，戊○○因不滿該大廈管理委員會之主任委員
    乙○○對其催繳住戶管理費及要求改善其占用大廈公共區域
    作為廚房等情，竟向乙○○恫稱：「要讓你與賀一航一樣」
    等語之加害其身體之事，恐嚇乙○○，使乙○○心生畏懼，
    致生危害於其安全。另戊○○又於94年9 月7 日18時30分許
    ，在高雄縣岡山鎮○○路51號相同處所內，參與岡山鎮帝國
    大廈區分所有權人會議中，再因不滿乙○○上開要求，乃對
    乙○○提出質疑，經乙○○說明後，戊○○仍表不滿，但戊○○因知會議進行中均有全程錄音，為逃避錄音蒐證，竟當
    眾向乙○○比出2 支手尾指朝下之手勢，以此方式貶抑李邦
    之人格而公然侮辱之。
二、案經乙○○告訴臺灣高雄地方法院檢察署檢察官偵查後聲請
    簡易判決處刑。
    理  由
壹、證據能力部分：
一、按被告以外之人於偵查中向檢察官所為陳述，除顯有不可信
    之情況者外，得為證據，刑事訴訟法第159 條之1 第2 項定
    有明文。偵查中對被告以外之人所為之偵查筆錄，性質上係
    屬傳聞證據。惟現階段刑事訴訟法規定檢察官代表國家偵查
    犯罪、實施公訴，依法其有訊問被告之權，證人且須具結，
    而實務運作時，檢察官偵查中向被告以外之人所取得之陳述
    ，原則上均能遵守法律規定，不致違法取供，其可信度極高
    ，職是，被告以外之人前於偵查中已具結而為證述，除反對
    該項供述得具有證據能力之一方，已釋明「顯有不可信之情
    況」之理由外，不宜以該證人未能於審判中接受他造之反對
    詰問為由，即遽指該證人於偵查中之陳述不具證據能力。查
    本件證人丁○○、甲○○、李玉井於檢察官偵查中為陳述，
    並無證據顯示檢察官在偵查時有不法取供之情形，亦查無證
    據顯示上開證述有顯不可信之情況，依上開說明，上開3 位
    證人之證言自均具有證據能力。
二、按被告以外之人（包括證人、鑑定人、告訴人、被害人及共
    同被告等）於審判外之陳述雖不符刑事訴訟法第159 條之1
    至之4 等4 條之規定，而經當事人於審判程序同意作為證據
    ，法院審酌該言詞陳述或書面陳述作成時之情況，認為適當
    者，亦得為證據，刑事訴訟法第159 條之5 定有明文。立法
    意旨在於傳聞證據未經當事人之反對詰問予以核實，原則上
    先予排除。惟若當事人已放棄反對詰問權，於審判程序中表
    明同意該等傳聞證據可作為證據，基於尊重當事人對傳聞證
    據之處分權，及證據資料愈豐富，愈有助於真實發見之理念
    ，且強化言詞辯論主義，使訴訟程序得以順暢進行，上開傳
    聞證據亦均具有證據能力。查證人即告訴人乙○○於警詢中
    之陳述、岡山帝國大廈管理委員會第九屆第二次委員會議開
    會通知單（見偵2 卷第24頁）、賀一航遭不明人士痛毆受傷
    送醫之相關新聞報導影本（見偵2 卷第25至32頁）、93年9
    月7 日岡山鎮帝國大廈委員會議錄音帶譯文（偵2 卷第34至
    35 頁） 、岡山帝國大廈94年度第二次區分所有權人會議資
    料（94年9 月6 日，見簡上卷第42至45頁）、94年9 月7 日
    岡山帝國大廈94年度第二次區分所有權人會議紀錄（見偵2
    卷第41至49頁）、高雄縣政府95年6 月21日府建使字第0950
    143969號函暨其所附岡山鎮岡山帝國大廈於94年9 月6日 之
    區分所有權人會議資料、簽到簿影本乙份（見簡上卷第48至
    59頁），其性質雖均屬傳聞證據，查無符合同法第159 條之
    1 至之4 等前4 條之情形，惟證人即告訴人乙○○所為之上
    開警詢筆錄內容及其他書面陳述內容，均經被告、辯護人、
    檢察官於審判程序同意作為證據，本院審酌上開筆錄作成時
    ，並無不當取供之情形，且距離案發時間較近，記憶較為清
    晰，而其他書面陳述資料，其作成情形亦無任何外力不當影
    響，認以前揭言詞及書面陳述作為本案之證據均屬適當，是
    均具有證據能力。至告訴人提出之岡山帝國大廈93年6 月4
    日會議紀錄影本（見簡上卷第76至78頁），經辯護人於準備
    程序中否認其證據能力（見簡上卷第83頁），自不得作為證
    據，合先敘明。
貳、實體部分：
一、訊據被告戊○○就其於93年6 月4 日曾參加岡山鎮帝國大廈
    委員會議及於94年9 月7 月曾參加岡山鎮帝國大廈區分所有
    權人會議等情均供承不諱，惟矢口否認有何恐嚇及公然侮辱
    告訴人乙○○之犯行，辯稱：伊於委員會議中並非向告訴人
    說「要讓你與賀一航一樣」，而是說告訴人長得像賀一航，
    另伊於區分所有權人會議中根本沒有對告訴人比出2 支手尾
    指朝下之手勢云云。經查：
(一)被告於93年6 月4 日、94年9 月7 日分別參加岡山鎮帝國大
    廈委員會議及區分所有權人會議，當時告訴人均以岡山鎮帝
    國大廈管理委員會主任委員身份擔任主席，會議當中，均有
    談論催繳被告欠繳住戶管理費及被告是否占用該大廈公共區
    域作為廚房等議題，甲○○、丁○○當時分別任岡山鎮帝國
    大廈之財務委員、管理員，且均有參與上開2 次會議，李玉
    井則任岡山鎮帝國大廈所簽約之博祥管理公司之經理，於94
    年6 月7 日岡山鎮帝國大廈區分所有權人會議中擔任會議紀
    錄等情，業經證人即告訴人於警詢時證述甚詳（見偵2 卷第
    4 頁），且經證人甲○○、丁○○、李玉井分別證述明確（
    見偵2 卷第14頁至第17頁、第59頁至第62頁），並有岡山帝
    國大廈管理委員會第九屆第二次委員會議開會通知單（見偵
    2 卷第24頁）、岡山帝國大廈94年度第二次區分所有權人會
    議資料（94年9 月6 日，見簡上卷第42至45頁）、94年9 月
    7 日岡山帝國大廈94年度第二次區分所有權人會議紀錄（見
    偵2 卷第41至49頁）、高雄縣政府95年6 月21日府建使字第
    0950 143969 號函暨其所附岡山鎮岡山帝國大廈於94年9 月
    6 日之區分所有權人會議資料、簽到簿影本乙份（見簡上卷
    第48至59頁）等證據在卷可憑，復為被告所不否認，是上開
    各情，自堪認定屬實。
(二)恐嚇部分：
 1、被告雖矢口否認有何恐嚇告訴人之犯行，辯稱：其所言係指
    告訴人長得像賀一航一樣云云。惟告訴人於警詢時已明確證
    稱：「我會議時有提出戊○○未繳大樓住戶管理費，及在公
    共設施走道私設廚房，戊○○對這一些事不滿就拍桌辱罵我
    是豬，並要我叫他為爸爸等語氣（被告此部分所涉公然侮辱
    犯行已逾告訴期間），於會議將結束，戊○○稱要我像賀一
    航一樣。93年6 月4 日新聞媒體都有報導賀一航被多人圍毆
    ，我才知道該句話的意思，使我心生畏懼。」等語詳盡（見
    偵2 卷第4 頁），且證人丁○○於偵查及本院審理時證稱：
    「（檢察官問：93年6 月4 日戊○○是否參加開會？會議過
    程中戊○○有沒有講一些令人家聽起來不舒服的話？）戊○○本人有參加，我記得戊○○問乙○○說：『你不知道賀一
    航當初是怎麼樣被打的嗎？』…（開會現場如何擺設？戊○○跟乙○○的位置、距離？）我們是借用外面的餐廳開會，
    桌子是好幾桌合併一排，乙○○坐主席台，我們坐下面，戊○○跟乙○○坐斜面。…（檢察官問：戊○○辯稱她的意思
    是指乙○○長得像賀一航一樣，有何意見？）跟長相沒有關
    係」、「（審判長問：是否居住岡山帝國大廈大樓？我沒有
    住在那裡，我只是擔任管理員。（審判長問：是否分別於93
    年6 月4 日參加岡山帝國大廈委員會議、94年9 月7 日參加
    區分所有權人會議？）有，我2 次都有全程參與會議。（審
    判長問：是否知道當時乙○○擔任何職務？）他是大樓的主
    任委員，擔任會議主席。（審判長問：是否看到被告2 次都
    有出席該次會議？）有。（審判長問：請說明93年6 月4 日
    當天被告與乙○○衝突情形？）他們當時為了管理費用及公
    共走道佔用問題有爭執，他們有言語衝突並沒有肢體衝突。
    （審判長問：93年6 月4 日被告是否向乙○○說『要讓你與
    賀一航一樣』的話？）有。…（審判長問：94年11月11日於
    偵查中證述是否都屬實？）我在檢察官的證述都實在。）」
    等語詳盡（見偵2 卷第15頁、本院簡上卷第111 頁至第112
    頁），證人甲○○於偵查中及本院審理時亦證述：93年6 月
    4 日我有參加岡山帝國大廈召開的會議，我是住戶也是財務
    委員，戊○○也有參加會議。開會地點是岡山民有路一家餐
    廳，開會位置是2 個長桌子併在一起。會議時，乙○○與戊○○有一些言語的衝突，戊○○罵乙○○是豬、我是你爸爸
    、「我要讓你像賀一航一樣」等語。我當時不知道，後來才
    知道賀一航好像被恐嚇、被打。乙○○聽到戊○○講這話時
    當場愣了一下，有點恐懼、驚慌的感覺，乙○○當場沒有講
    什麼話。當天戊○○與乙○○距離約1 、2 公尺遠，大概是
    斜對角的位置。戊○○所講的是要讓乙○○像賀一航一樣的
    下場，並不是在說長相的問題（見偵2 卷第16頁至第17 頁
    ）。我有居住在岡山鎮帝國大廈大樓，並分別於93年6 月4
    日、94年9 月7 日以財務委員之身份參加岡山帝國大廈委員
    會議及區分所有權人會議，當時乙○○以岡山鎮帝國大廈管
    理委員會主委身分擔任主席，這2 次會議戊○○都有出席，
    93年6 月4 日當天，我知道戊○○有些管理費用及公共走道
    佔用問題與乙○○有爭執，戊○○因而不滿有辱罵乙○○，
    並有向乙○○說『要讓你與賀一航一樣』的話（見本院簡上
    卷第110 頁）等語詳實，上開2 人之證述，經核均與告訴人
    之證述相符。
 2、雖被告於本院審理期日時提出其私自錄下其與證人甲○○之
    對話譯文（見本院簡上卷第128 頁）及錄音帶1 捲，質疑證
    人甲○○前揭所言並不實在，經本院提示予證人甲○○表示
    意見，甲○○再度證稱：「被告從案發到現場一直騷擾我，
    造成我的困擾與壓力，被告確實罵乙○○豬，又要乙○○叫
    她爸爸，且明確跟告訴人講說『要讓你與賀一航一樣』，我
    們大家都面對面坐在一起，事實已很明確，被告還一直要求
    大家出庭作證，顯然浪費司法資源。」等語明確（見本院簡
    上卷第124 頁），衡以證人甲○○與被告素無怨隙，本無須
    甘冒偽證刑責而故陷被告於罪，且其前揭證詞，又核與其他
    證人之證述相符，難認有何虛偽構陷之情，是被告所提出之
    上開錄音帶及譯文，仍無從推翻證人甲○○前揭證述之證明
    力。又被告雖聲請傳喚證人丙○○欲證明其並無被訴恐嚇犯
    行，惟證人丙○○於本院審理時證稱：93年6 月4 日戊○○
    有帶我去洋蔥部屋吃飯，當時雖有看到一群人在開會，但我
    只是去吃晚餐，吃完我就去做自己的事情，發生何事情我都
    不知道，我一直在吃飯，沒有去注意有無爭吵情事，因為我
    們帶了3 個小孩，又要吃飯，又要照顧小孩，所以我根本無
    暇注意，而且當天我吃完飯就走了，當時會議都還在進行中
    等語詳盡（見本院簡上卷第113 頁至第114 頁），是證人丙○○前揭證述，亦不足據為被告有利之認定。
 3、又被告於委員會議中確因不滿告訴人指摘其欠繳住戶管理費
    及占用公共設施而爭吵，而告訴人之長相問題既與會議議題
    無關，告訴人豈可能在爭吵中突然指稱告訴人長得像賀一航
    一樣之不相干之話詞，則被告前開辯解，顯屬無稽之詞，要
    難採信。是據上事證，堪認告訴人證稱被告於93年6 月4 日
    召開之岡山鎮帝國大廈委員會議中有對其稱：「要讓你與賀
    一航一樣」之言詞，確屬實情。參以，藝人賀一航於94年5
    月31日晚上6 時許，在台北市東區巷內遭數名不詳身份之壯
    漢痛毆打斷小腿乙事，於93年6 月1 日起至同年月5 日止，
    均為新聞媒體不斷報導，有卷附TVBS、ET today.com、大紀
    元等相關新聞網站報導資料可憑，以現今電視新聞及平面、
    網路媒體普及之時代，被告顯能輕易知悉賀一航遭不明人士
    痛毆之情，況且，被告於93年6 月4 日委員會議當爭吵當中
    ，竟無端提及藝人賀一航乙事，即足認被告確實知悉上情，
    是其辯稱不知賀一航當時發生何事云云，即屬卸責之詞，不
    足採信。
 4、再者，被告雖辯稱以其女性之身份豈可能以言語讓身為男性
    之告訴人心生畏懼，惟其對告訴人表示「要讓你與賀一航一
    樣」之言詞，佐以藝人賀一航係遭數名不詳壯漢痛毆，已如
    前述，堪認被告上開言詞係指要讓告訴人在不及防備之下遭
    不詳人士痛毆，是被告上開欲加害人之身體安全之言語，確
    實會讓一般人心生畏懼，則縱使被告以女子之姿對身為男性
    之告訴人恫以上情，並不能逕認告訴人絕無畏懼之可能，況
    且，告訴人於警詢中已明確表示因被告之恫嚇而心生畏懼等
    語明確（見偵2 卷第5 頁），是被告前揭所辯，亦無足採。
 5、至告訴人提出93年6 月4 日岡山鎮帝國大廈委員會議錄帶中
    ，雖未錄得告訴人說出：「要讓你與賀一航一樣」之言語，
    惟該錄音帶之譯文記載該錄音之末端內容均為小孩哭鬧聲及
    大人哄騙聲（見偵2 卷第35頁），且當天開會場合為一般餐
    廳，堪認會議當時現場人聲吵雜，致無法明確錄得告訴人前
    揭言詞，亦與常情無違，是上開錄音帶之譯文，亦不足據被
    告有利之認定，併此敘明。
(三)公然侮辱部分：
    就告訴人指述被告有於94年9 月7 日岡山鎮帝國大廈區分所
    有權人會議中，以2 支手尾指朝下之手勢當眾對其公然侮辱
    乙情，雖為被告所否認，惟上開事實，有岡山鎮帝國大廈94
    年度第2 次區分所有權人會議記錄第五點：「…戊○○發言
    ：『聽說你主任委員自己，不繳管理費』還要別人繳，在我
    看來你是這個，說完即將2 支手的尾指朝下（因其知道有錄
    音）公然對會議主席侮辱，主席制止並要求停止侮辱，唯戊○○仍不聽勸阻並繼續做出侮辱動作」所載明，此有該會議
    紀錄乙份在卷可憑（見偵2 卷第48頁），而被告及辯護人於
    本院審理時均不爭執其證據能力，且經證人李玉井於偵查中
    證稱：94年9 月7 日晚上6 時30分我擔任岡山帝國大廈區分
    所有權人會議的紀錄，該會議紀錄的第伍點住戶意見之說明
    五部分是我所記錄的，我在記錄時，有聽主席說要記錄戊○○比手勢的動作，我本身有看到戊○○2 隻手舉起來，因當
    時我跟她有點距離，而且燈光不是很亮，所以不確定她有無
    伸出尾指，因為主席當時有制止她，所以我才如此記載，第
    一次我沒有看到，因為我在寫紀錄，是聽到主席在說，我才
    抬頭看到戊○○在比手勢，因為戊○○要發言時主席有唸到
    她的名字，所以我才知道比手勢的人叫戊○○等語詳實（見
    偵2 卷第60頁），佐以證人甲○○於偵查中證稱：今年9 月
    間我也有參加會議，我當時是財務委員也是住戶，戊○○也
    有參加會議，也是在現場大小聲，戊○○講什麼我不太清楚
    ，但我知道戊○○有比一些手勢，我看到她二隻手的手指往
    下比，這次會議的地點與93年6 月4 日相同，是開放空間，
    約有1 、20人參加等語明確（偵2 卷第17頁），其並於本院
    審理中再度證稱被告確實有向乙○○比出2 支手尾指朝下之
    手勢（見本院簡上卷第111 頁），而被告聲請傳喚之證人庚○○於本院審理中證述其於該次會議中站立在被告前方，無
    從看見被告當日開會之舉動，且其於會議尚未結束就先行離
    開等語（見本院簡上第116 頁至第117 頁），亦無從據為被
    告有利之認定。是據上等情，足認被告確有於94年9 月7 日
    於岡山鎮帝國大廈區分所有權人會議當中，當眾對告訴人比
    出2 支手尾指朝下之手勢無誤。又對人比出手尾指向下之手
    勢，依一般人之認知，具有貶抑他人人格之意，而依該次會
    議紀錄所記載被告向告訴人比出2 支手尾指朝下之手勢之前
    後對話內容以觀，堪認被告係因欠繳管理費議題對告訴人氣
    忿至極，因而向告訴人稱「在我看來你是這個! 」，並隨即
    比出2 支手尾指朝下之手勢，足見被告對於告訴人相當不以
    為然，則被告以此種2 支手尾指朝下手勢以貶損告訴人人格
    之意圖，至為灼然。是被告空言否認此部分犯行，即無足採
    。
(三)綜上所述，被告本件被訴犯行，均堪認定。從而，本件事證
    明確，應予依法論科。
二、論罪科刑部分：
(一)按被告行為後，刑法及刑法施行法業於94年2 月2 日經總統
    以華總一義字第09400014901 號令修正公布，並於95年7 月
    1 日施行（下稱新刑法，修正前刑法下稱舊刑法），參酌最
    高法院95年5 月23日刑事庭第8 次會議決議，新刑法第2 條
    第1 項之規定，係規範行為後法律變更所生新舊法律比較適
    用之準據法，於新刑法施行後，應適用新刑法第2 條第1 項
    之規定，為「從舊從輕」之比較。另於比較時應就罪刑有關
    之共犯、未遂犯、想像競合犯、牽連犯、連續犯、結合犯，
    以及累犯加重、自首減輕暨其他法定加減原因（如身分加減
    ）與加減比例等一切情形，本於統一性及整體性原則，綜其
    全部罪刑之結果而為比較。查被告行為後，如附表所示之相
    關法律均業經變更，並俱於95年7 月1 日施行，玆經整體比
    較結果，裁判時法並未較為有利，從而依刑法第2 條第1項
    規定，自應適用行為時法，亦即修正前刑法至明。
(二)是核被告所為，係犯修正前刑法第305 條之恐嚇危害安全罪
    及同法第309 條第1 項之公然侮辱罪。被告所犯前開2 罪，
    犯意各別，行為互殊，應予分論併罰。
(三)本件原審審酌被告僅因不服告訴人執行管理公寓大廈之職務
    ，先後出言恐嚇、侮辱，使告訴人心生畏懼、名譽貶損，且
    犯後仍飾詞狡卸，未見悔意等一切情狀，依刑事訴訟法第
    449 條第1 項前段、第454 條第2 項，修正前刑法第305 條
    、第309 條第1 項、第41條第1 項前段，罰金罰鍰提高標準
    條例第1 條前段、修正前罰金罰鍰提高標準條例第2 條規定
    （至法條變更之比較部分，詳如後述），就恐嚇危害安全罪
    部分，處有期徒刑參月，就公然侮辱罪部分，處拘役10日，
    並均諭知易科罰金以銀元300 元即新台幣900 元折算1 日，
    其認事用法，均無不當，量刑亦稱妥適。被告猶執前揭情詞
    指摘原判決不當，一再飾詞狡辯否認犯行，請求撤銷原判決
    ，均不足採，是其上訴為無理由，應予駁回。
(三)至被告行為後法律有變更者，依修正前刑法第2 條第1 項之
    規定，以適用裁判時法為原則，如行為時法有利於行為人，
    則例外適用行為時法；依修正後刑法第2 條第1 項規定，以
    適用行為時法為原則，惟如裁判時法有利於行為人，則例外
    的適用裁判時法。以往實務見解，認原判決未及比較適用新
    舊法時，上訴後，雖比較結果以舊法有利於行為人，而原判
    決別無其他撤銷事由，仍應以此為由撤銷改判。惟修正後之
    規定係以適用行為時法為原則，因此原判決雖未及比較適用
    （詳如附表），然上訴後，經比較新舊法，行為後之法律並
    非較有利於行為人，仍應適用行為時法，則原判決適用行為
    時法即無不當，自不構成撤銷之事由，併此敘明。
據上論斷，依刑事訴訟法第455 條之1 第1 項、第3 項、第368
條，判決如主文。
本案經檢察官己○○到庭執行職務。
中    華    民    國    95    年    12    月    6     日
                  刑事第十二庭  審判長法  官  施柏宏
                                      法  官  洪能超
                                      法  官  林書慧
以上正本證明與原本無異。
不得上訴。
中    華    民    國    95    年    12    月    8     日
                                      書記官  鍾錦祥
附錄本案論罪科刑法條全文：
修正前刑法第305條
以加害生命、身體、自由、名譽、財產之事，恐嚇他人致生危害
於安全者，處二年以下有期徒刑、拘役或三百元以下罰金。
修正前刑法第309條
公然侮辱人者，處拘役或三百元以下罰金。
以強暴犯前項之罪者，處一年以下有期徒刑、拘役或五百元以下
罰金。
附表：
┌──────┬─────────────┬─────────────┬───────┬────┐
│相關變更條文│行為時法（下稱舊法）之內容│裁判時法（下稱新法）之內容│比  較  理  由│備    註│
├──────┼─────────────┼─────────────┼───────┼────┤
│【罰金刑貨幣│依法律應處罰金、罰鍰者，就│中華民國94年1 月7 日法修正│刑法之貨幣單位│經按現行│
│單位之變更】│其原定數額得提高為2 倍至10│施行後，刑法分則編所定罰金│由「元（指銀元│法規所定│
│罰金罰鍰提高│倍（刑法乃係定明10倍）。第│之貨幣單位為新臺幣。94年1 │）」變更為「新│貨幣單位│
│標準條例第1 │1 條所定得提高倍數之規定，│月7 日刑法修正時，刑法分則│臺幣」，且刑法│折算新臺│
│條前段、第5 │於本條例修正後制定之法律，│編未修正之條文定有罰金者，│分則之罰金數額│幣條例第│
│條→刑法施行│不適用之；本條例修正前公布│自94年1 月7 日刑法修正施行│，亦視該分則先│2 條之規│
│法第1 之1條 │之法律，於本條例修正後修正│後，就其所定數額提高為30倍│前曾修正與否，│定折算後│
│第1 項、第2 │其罰金罰鍰數額或法律經全部│。但72年6 月26日至94年1 月│而分別提高3 或│等值，是│
│項          │修正而其罰金罰鍰數額未予變│7 日新增或修正之條文，就其│30倍。        │以新法並│
│            │更者，亦同。              │所定數額提高為3 倍。      │              │未較有利│
│            │                          │                          │              │。      │
├──────┼─────────────┼─────────────┼───────┼────┤
│刑法第33條第│罰金：（銀元）1 元以上。  │罰金：新臺幣1000元以上…。│罰金刑之下限，│舊法有利│
│5 款：罰金刑│                          │                          │由銀元10元（亦│        │
│下限變更    │                          │                          │經提高）即新臺│        │
│            │                          │                          │幣30元，提高為│        │
│            │                          │                          │新臺幣1000元  │        │
├──────┼─────────────┼─────────────┼───────┼────┤
│【易科罰金折│犯最重本刑為5 年以下有期徒│犯最重本刑為5 年以下有期徒│易科罰金折算標│舊法有利│
│算標準變更】│刑以下之刑之罪，而受6 個月│刑以下之刑之罪，而受6 個月│準由銀元300 元│        │
│修正前刑法第│以下有期徒刑或拘役之宣告…│以下有期徒刑或拘役之宣告者│即新臺幣900 元│        │
│41條第1 項前│得以（銀元，下同）1 元以上│，得以新臺幣1000元、2000元│，提高為以新臺│        │
│段、修正前罰│3 元以下折算1 日，易科罰金│或3000元折算1 日，易科罰金│幣1000元、2000│        │
│金罰鍰提高標│。依刑法第41條易科罰金…就│。                        │元或3000元折算│        │
│準條例第2 條│其原定數額提高為100 倍折算│                          │1日           │        │
│與現行刑法第│1 日；法律所定罰金數額未依│                          │              │        │
│41條第1 項前│本條例提高倍數，或其處罰法│                          │              │        │
│段          │條無罰金刑之規定者，亦同。│                          │              │        │
├──────┼─────────────┼─────────────┼───────┼────┤
│第51條第5 款│宣告多數有期徒刑者，於各刑│宣告多數有期徒刑者，於各刑│多數有期徒刑定│舊法有利│
│：多數有期徒│中之最長期以上，各刑合併之│中之最長期以上，各刑合併之│其應執行之刑之│        │
│刑，定其應執│刑期以下，定其刑期。但不得│刑期以下，定其刑期。但不得│上限，由20年提│        │
│行之刑之變更│逾20年。                  │逾30年。                  │高為30年。    │        │
├──────┼─────────────┴─────────────┴───────┴────┤
│整體比較結果│依修正前刑法規定，罰金下限較低，且構成連續犯僅論以一罪，依新法則須分論併罰，又依│
│            │修正前刑法及罰金罰鍰提高標準條例規定，易科罰金折算標準之金額較低。故被告行為時之│
│            │修正前刑法及罰金罰鍰提高標準條例規定較為有利。                                  │
└──────┴────────────────────────────────────────┘


司法院資訊處製作；財團法人民間司法改革基金會備份。
